臺灣彰化地方法院民事判決　96年度重訴字第111號
原　　　告　　甲○○
訴訟代理人　　林偉超律師
被　　　告　　乙○○
訴訟代理人　　張繼準律師
複　代理人　　黃琪雅律師
　　　　　　　蘇若龍律師
上列當事人間請求損害賠償事件，原告提起刑事附帶民事訴訟（
96年度重附民字第4號），經本院刑事庭裁定移送，本院於民國9
6年12月20日言詞辯論終結，茲判決如下：
    主  文
被告應給付原告新臺幣貳仟壹佰萬元，其中新臺幣壹仟參佰萬元
自民國九十四年四月十六日起至清償日止，及其中新臺幣捌佰萬
元自民國九十四年五月一日起至清償日止，均按年息百分之五計
算之利息。
本判決於原告以新臺幣柒佰萬元供擔保後，得假執行。但被告如
以新臺幣貳仟壹佰萬元供擔保後，得免假執行。
    事實及理由
一、原告起訴主張：
    被告原在國內經營聖永工業有限公司（下稱聖永公司）從事
    五金類製造生產工業。其於民國94年4月間，經由訴外人劉
    錫湖介紹而結識原告，三人乃達成至越南峴港工業區設廠投
    資從事五金生產工業之合夥協議，並約由原告出資現金新臺
    幣（下同）2500萬元，被告出資2000萬元，而其出資額則以
    提供在國內永聖公司之生產機械設備作價抵充，另訴外人劉
    錫湖出資500萬元，合夥資本總額共計5000萬元。三人遂於
    同月15日委由宏祥會計代書聯合事務所負責人蔡啟仲代擬合
    夥契約書，並於當日完成簽約（下稱前約），原告當場交付
    合夥出資額1300萬元現金予被告，三人旋於翌日共赴越南考
    察設資設廠事宜。嗣訴外人劉錫湖藉故要求退夥，三人經商
    議後，乃改由原告與被告二人合夥，並由原告以其妻趙秀金
    之名義為合夥人，而與被告於同月30日再由被告會同原告及
    其妻趙秀金委請蔡啟仲代為撰擬合夥人趙秀金與被告各出資
    3000萬元與2000萬元之合夥契約書（下稱後約），並以其妻
    趙秀金名義與被告簽訂合夥契約，且於同日復交付800萬元
    予被告。雙方約妥由被告管領全數資金，並統籌辦理在越南
    投資設廠相關業務，則被告係執行該合夥業務之人。詎因自
    身經營聖永公司負債累累而為各債權人催逼甚急，竟基於意
    圖自己不法所有之概括犯意，而先後2次於上開簽訂前約及
    後約之時、地，將原告分別交付其持有供合夥事業至越南投
    資設廠業務所需款項各1300萬元及800萬元（總額2100萬元
    ），予以侵占入己，而用以清償對外之負債。嗣原告因見被
    告遲未執行合夥事業至越南投資之業務，屢經催促被告仍置
    之不理，始查悉上情，是被告上開犯行，已致原告蒙受損失
    甚鉅，故爰依侵權行為之法律關係，請求被告賠償之。並聲
    明：除供擔保金額外，如主文所示。
二、被告則以：
  (一)系爭後約已明白約定，聖永公司現有全部資產以5000萬元
      整總值計算，而兩造所簽訂之契約性質係合夥兼買賣股份
      之契約，被告於94年4月30日所簽立之系爭後約既已約定
      聖永公司於簽約時之現有資產總值為5000萬元，而原告所
      交付之出資額僅為3000萬元，是聖永公司當時之全部資產
      ，於扣除原告主張出資之3000萬元後，尚有2000萬元之價
      值，被告即以此2000萬元作為被告之出資額，準此，足證
      原告所交付之款項，係為向被告買受聖永公司五分之三股
      權之對價。嗣被告取得該股權對價之3000萬元時，該價款
      自已屬被告所有，自得以之清償聖永公司之對外債務，且
      上開清償債務之行為亦經原告同意，被告自無侵害之不法
      犯行可言，又為釐清聖永公司於系爭後約前後之對外責任
      ，始另行約定被告前所經營聖永公司期間對外所負債務，
      概由被告負責，而與新事業體無涉，此觀於94年4月15日
      所簽定前約第3條自明，益證系爭後約之訂定，原告確兼
      有向被告買受公司股份之性質。
  (二)本件訴訟之刑事部份雖經鈞院刑事判決認被告涉有犯罪，
      惟觀乎該刑事判決認事用法容有違誤會，洵難執為不利於
      被告認定之依據：
  1.證人蔡啟仲於於刑事判決審理時業已到庭證稱，當時係約
      定舊公司投資到新公司裡面等語，上開刑事判決卻認被告
      係以聖永公司設備作價出資2000萬元，則此認定顯與後約
      第2條所稱聖永工業有限公司現有全部資產以新台幣5000
      萬元整總值計算等語不合。
    2.再者，上開刑事判決所謂全部資產以5000萬元計算之聖永
      公司係指新成立之組織體，非被告經營之舊的聖永公司云
      云之說，更與上開後約第2條所訂「現有」全部資產文義
      不符。該刑事判決遽而論稱，被告是以聖永公司舊機器設
      備抵當出資2000萬元....  目的是要投入越南新公司之營
      運，不是要買舊公司云云，要與事實不符，實無足採。
(三)且原告所交付予被告之款項，係用以清償聖永公司在外之
      債務，共計00000000元，被告乃為使聖永公司之淨值增加
    ，於出資者亦無不利，況原告亦非系爭後約之合夥人，則
      原告自無受有損害可言，則本件原告主張顯無理由。再者
      ，依卷附前述之後約所示，立約人乃訴外人趙秀金與被告
      ，原告並非系爭契約的當事人，則其竟對被告提起本件訴
      訟，顯有當事人不適格之情形等語。並聲明：原告之訴駁
      回；如受不利判決，願供擔保請准宣告免為假執行。
三、查本件原告主張其為履行與被告間之合夥約定，交付被告供
    其2人間合夥事業至越南投資設廠業務所需款項2100萬元，
    遭被告侵占入己，並用以清償被告對外負債等事實，業經原
    告以被告涉犯業務侵占犯行而向台灣彰化地方檢察署檢察官
    提出刑事告訴，經檢察官起訴，後經本院以96年度易字第15
    7號及臺灣高等法院臺中分院96年度上易字第1710號刑事判
    決，認定被告確有連續犯業務侵占之犯行，而判處被告有期
    徒刑4年2月之刑罰確定，足見原告此點主張係屬有據。被告
    雖於本件審理時，另稱原告之妻趙秀金始為系爭後約之相對
    人，則原告非合夥人，自非本件受害人等詞，惟本院審酌上
    開刑事判決，刑事事實審法院均已於理由欄內詳敘認定被告
    犯罪事實之依據及憑以認定之理由，其認事用法並無違誤，
    被告於該案中亦未曾主張原告並非合夥人一節，是本院於審
    理民事損害賠償事件時，自得予以引用而據為不利於被告之
    認定，被告其後於本院始主張原告並非合夥人，顯屬臨訟推
    諉之詞，不足為採。
四、按因故意或過失，不法侵害他人之權利者，負損害賠償責任
    。民法第184條第1項前段定有明文。查被告係因執行合夥事
    務，而受原告之託保管原告所交付之合夥資金2100萬元，其
    本應將之用以雙方合夥投資越南事業之建廠事宜，然其竟私
    自挪作償還私人債務之用，則被告業務侵占犯行堪可認定，
    是原告依據前揭規定，請求被告負財產上損害賠償責任，自
    屬有據。
五、綜上所述，原告依侵權行為之法律關係，請求被告給付原告
    2100萬元，其中1300萬元自交付被告次日即94年4月16日起
    至清償日止，及其中800萬元亦自交付被告次日即94年5月1
    日起至清償日止，均按年息百分之5計算之利息為有理由，
    應予准許。
六、兩造各陳明願意提供擔保，聲請宣告假執行，或免為假執行
    的宣告，爰分別酌定相當的擔保金額予以准許。
七、本件為附帶民事訴訟，依法無須繳交裁判費，且無其他訴訟
    費用之支出，故不另為訴訟費用之諭知，併予說明。
中　　華　　民　　國　　96　　年　　12　　月　　27　　日
                  民事第一庭    法　官　葛永輝
以上正本係照原本作成。
如對判決上訴，應於判決送達後20日內向本院提出上訴狀。
中　　華　　民　　國　　96　　年　　12　　月　　27　　日
                      　　　    書記官　楊美芳
